臺灣桃園地方法院宣示判決筆錄　　　　　96年度審易字第77號
公　訴　人　臺灣桃園地方法院檢察署檢察官
被　　　告　乙○○　原名簡淑.
選任辯護人　陳適庸律師
被　　　告　甲○○
上列被告因侵占等案件（起訴案號：95年度偵字第21102 號、第
23896 號），於中華民國96年9 月18日下午5 時，在本院第十四
法庭宣示判決，出席職員如下：
　　　　　法　官　曾家貽
　　　　　書記官　陳淑瓊
法官起立朗讀判決主文、犯罪事實要旨、處罰條文、附記事項，
及告以上訴限制、期間並提出上訴狀之法院，且諭知記載其內容
：
一、主  文：
    乙○○意圖為自己不法之所有，而侵占對於業務上所持有之
    物，處有期徒刑拾月，減為有期徒刑伍月，如易科罰金，以
    新臺幣壹仟元折算壹日。又共同明知為不實之事項，而使公
    務員登載於職務上所掌之公文書，足以生損害於公眾及他人
    ，處有期徒刑肆月，減為有期徒刑貳月，如易科罰金，以新
    臺幣壹仟元折算壹日。應執行有期徒刑陸月，如易科罰金，
    以新臺幣壹仟元折算壹日。緩刑年，並應依附表所示之時
    間，給付如附表所示之金額予新尚興藥品有限公司總計新臺
    幣柒拾萬元。
    甲○○共同明知為不實之事項，而使公務員登載於職務上所
    掌之公文書，足以生損害於公眾及他人，處有期徒刑肆月，
    如易科罰金，以新臺幣壹仟元折算壹日，減為有期徒刑貳月
    ，如易科罰金，以新臺幣壹仟元折算壹日。緩刑貳年。
二、犯罪事實要旨：
  (一)乙○○自民國91年9 月1 日起，受僱於桃園縣桃園市○○路
    260 號1 樓「新尚興藥品有限公司」（以下簡稱新尚興公司
    ）擔任店員，負責貨品銷售、櫃臺收銀及進退貨電腦登帳等
    業務，屬從事業務之人，竟意圖為自己不法之所有，並基於
    業務侵占之單一行為決意，自91年11月間某日起至95年8 月
    31日止，趁櫃臺收銀之機會，持續於工作日將出售貨品之部
    分營業所得變更持有為所有，予以侵占入己，侵占總額計新
    臺幣（下同）85萬7896元。
  (二)乙○○為避免其所有坐落於桃園縣桃園市○○段第123 地號
    土地，及同段第3270建號建物（建物門牌為桃園縣桃園市○
    ○○街164 號14樓），因前開侵占一事遭新尚興公司聲請強
    制執行，於明知與甲○○之間並無金錢借貸存在，竟仍與甲
    ○○共同基於使公務員登載不實之犯意聯絡，於95年9 月27
    日將上開不動產，偽以借款為原因，向桃園縣桃園地政事務
    所申請設定登記最高限額325 萬元之抵押權予甲○○，致使
    該地政事務所不知情之承辦公務員於95年9 月29日將此不實
    之抵押權登記事項，登載於其職務上所掌之土地及建物登記
    公務用謄本等公文書上，足生損害於桃園縣桃園地政事務所
    對於不動產登記管理事項之正確性及新尚興公司。
三、附記事項：
  (一)按刑法部分條文於94年2 月2 日修正公布，並自95年7 月1
    日起施行，其中將該法原第56條連續犯之規定予以刪除，而
    連續犯在本質上原屬數罪，於連續犯之規定廢除後，對於先
    前實務上以連續犯予以處理之案件，應視具體個案，或以集
    合犯、接續犯或其他包括一罪，或以數罪併罰處斷。而所謂
    「集合犯」係屬刑法上一種特殊的構成要件類型，在構成要
    件中所描述之行為，其行為本身具有重複實施之特質，故行
    為人所為之各別行為被總結成為構成要件的一行為，而論以
    單純一罪，此或與接續犯在行為人所為之複製行為有其共通
    處，然接續犯在其所適用之構成要件行為文義本身不具反覆
    實施之特質，但在行為人所為之各複製行為之間，於時空上
    ，集合犯與接續犯同被要求應緊密連接，只是接續犯比集合
    犯較受嚴格要求。是以刑法連續犯廢除後，對於部分習慣犯
    ，例如竊盜、吸毒等犯罪，基於適用數罪併罰恐生刑罰過重
    產生不合理現象之疑慮，或可發展接續犯、集合犯或包括的
    一罪之概念，認為構成單一之犯罪，以限縮數罪併罰之範圍
    （見立法理由），但本院認為在認定上，行為人所為之各複
    製行為之間，在時空上仍應受「緊密連接」之規範，並非毫
    無時空之限制，否則將回復修法前只要基於概括犯意，經常
    可連綿數年之久，仍適用連續犯之規定論處，不無鼓勵犯罪
    之嫌，此應非修法之本旨。是以本件被告乙○○於工作日，
    在新尚興公司內，自始計畫利用職務之便，持續以前開方式
    侵占部分營業款項，即趁同一機會，於密切接近之時間、地
    點，以同一方式持續侵占其業務上所持有之物，顯係出於反
    覆持續業務侵占之單一行為決意，在行為概念上應評價為集
    合犯之一罪，附此敘明。
  (二)被告乙○○本件業務侵占犯行犯罪時間，及被告乙○○與甲
    ○○共同使公務員登載不實犯行之犯罪時間，均在96年4 月
    24日之前，被告乙○○與甲○○所犯刑法第214 條使公務員
    登載不實罪，合於中華民國九十六年罪犯減刑條例第2 條第
    1 項第3 款規定之減刑條件；又被告乙○○所犯刑法第336
    條第2 項業務侵占罪，雖為同條例第3 條第1 項第15款所定
    不予減刑之罪，惟其宣告刑未逾有期徒刑1 年6 月，亦合於
    同條例第3 條第1 項減刑條件，爰均減其宣告刑二分之一。
四、處罰條文：
    刑法第28條、第336 條第2 項、第214 條、第41條第1 項前
    段、第2 項、第51條第5 款、第74條第1 項第1 款、第2 項
    第3 款，刑法施行法第1 條之1 第1 項、第2 項前段，中華
    民國九十六年罪犯減刑條例第2 條第1 項第3 款、第7 條、
    第9 條、第10條第1 項。
五、協商判決除有刑事訴訟法第455 條之4 第1 項第1 款於本訊
    問程序終結前，被告撤銷協商合意或檢察官撤回協商聲請者
    ；第2 款被告協商之意思非出於自由意志者；第4 款被告所
    犯之罪非第455 條之2 第1 項所定得以協商判決者；第6 款
    被告有其他較重之裁判上一罪之犯罪事實者；第7 款法院認
    應諭知免刑或免訴、不受理者情形之一，及違反同條第2 項
    「法院應於協商合意範圍內為判決；法院為協商判決所科之
    刑，以宣告緩刑或2 年以下有期徒刑、拘役或罰金為限」之
    規定者外，不得上訴。
六、如有前項得上訴之情形者，得自收受判決送達後10日內，向
    本院提出上訴書狀，上訴於第二審法院。
中　　華　　民　　國　　96　　年　　9 　　月　　18　　日
                          刑事庭    法　官　曾家貽
                                    書記官　陳淑瓊
以上正本證明與原本無異。
                                    書記官  陳淑瓊
中　　華　　民　　國　　96　　年　　9 　　月　　18　　日
附錄本案論罪科刑依據之法條：
中華民國刑法第336條
（公務公益侵占罪、業務侵占罪）
對於公務上或因公益所持有之物，犯前條第 1 項之罪者，處 1
年以上 7 年以下有期徒刑，得併科 5 千元以下罰金。
對於業務上所持有之物，犯前條第 1 項之罪者，處 6 月以上
5 年以下有期徒刑，得併科 3 千元以下罰金。
前二項之未遂犯罰之。
附表：
┌──┬────────┬───────┬─────────┐
│編號│ 給付金額之時間 │金額（新臺幣）│    備  註        │
├──┼────────┼───────┼─────────┤
│1.  │96年9月4日      │30萬          │由告訴代理人簡長輝│
│    │                │              │律師當庭收受      │
├──┼────────┼───────┼─────────┤
│2.  │96年10月5日     │10萬          │                  │
├──┼────────┼───────┼─────────┤
│3.  │96年11月5日     │6萬           │                  │
├──┼────────┼───────┼─────────┤
│4.  │96年12月5日     │6萬           │                  │
├──┼────────┼───────┼─────────┤
│5.  │97年1月5日      │6萬           │                  │
├──┼────────┼───────┼─────────┤
│6.  │97年2月5日      │6萬           │                  │
├──┼────────┼───────┼─────────┤
│7.  │97年3月5日      │6萬           │                  │
├──┴────────┼───────┴─────────┤
│合計（新臺幣）        │70萬                              │
└───────────┴─────────────────┘
